臺灣臺北地方法院刑事裁定　　　　　　　96年度聲字第1131號
聲　請　人　臺灣臺北地方法院檢察署檢察官
受　刑　人　甲○○
即　被　告
上列聲請人因受刑人數罪併罰有二裁判以上，聲請定其應執行之
刑，本院裁定如下：
    主  文
甲○○因違反不得使大陸地區人民非法進入台灣地區之規定罪，
所處有期徒刑肆月，如易科罰金，以銀元佰元（即新台幣玖佰
元）折算壹日；又因幫助詐欺罪，所處有期徒刑月，如易科罰
金，以銀元佰元（即新台幣玖佰元）折算壹日；應執行有期徒
刑陸月，如易科罰金，以銀元佰元（即新台幣玖佰元）折算壹
日。
    理  由
一、聲請意旨略以：受刑人甲○○因犯詐欺等案件，先後經判決
    確定，應依刑法第53條、第51條第5款，定其應執行之刑，
    爰依刑事訴訟法第477條第1項聲請裁定等語。
二、按數罪併罰，有二裁判以上者，依刑法第51條之規定，定其
    應執行之刑，刑法第53條定有明文。又民國94年2月2日修正
    公布，自95年7月1日起施行之刑法第2條第1項規定：「行為
    後法律有變更者，適用行為時之法律。但行為後之法律有利
    於行為人者，適用最有利於行為人之法律」。依刑法第51條
    定應執行刑時，「裁判確定前犯數罪，其中一罪在新法施行
    前者，亦同（即亦應為新舊法比較）。」最高法院95年5月
    23日第8次刑事庭會議決議可資參照。查受刑人於裁判確定
    前犯數罪，均係於95年7 月1 日之前犯之，而：
    (一)修正前刑法第51條規定：「數罪併罰，分別宣告其罪之刑
      ，依左列各款定其應執行者：」，其中第5 款規定：「宣
      告多數有期徒刑者，於各刑中之最長期以上，各刑合併之
      刑期以下，定其刑期。但不得逾二十年。」；修正後刑法
      第51條第5款規定：「宣告多數有期徒刑者，於各刑中之
      最長期以上，各刑合併之刑期以下，定其刑期。但不得逾
      三十年」。
    (二)再受刑人行為後，刑法第41條亦有修正，於犯罪時之刑法
      第41條第1項規定：「犯最重本刑為五年以下有期徒刑以
      下之刑之罪，而受六個月以下有期徒刑或拘役之宣告，因
      身體、教育、職業、家庭之關係或其他正當事由，執行顯
      有困難者，得以（銀元）一元以上（銀元）三元以下折算
      一日，易科罰金。但確因不執行所宣告之刑，難收矯正之
      效，或難以維持法秩序者，不在此限。」。又被告行為時
      之易科罰金折算標準，依修正前罰金罰鍰提高標準條例第
      2 條（現已刪除）規定，就其原定數額提高為100倍折算1
      日，亦即被告行為時之易科罰金折算標準，應以銀元100
      元以上300元以下之數額折算1日，經折算為新臺幣後，應
      以新臺幣300元以上900元以下折算為1日。惟95年7月1日
      施行之刑法第41條第1項則規定：「犯最重本刑為五年以
      下有期徒刑以下之刑之罪，而受六個月以下有期徒刑或拘
      役之宣告者，得以新台幣一千元、二千元或三千元折算一
      日，易科罰金。但確因不執行所宣告之刑，難收矯正之效
      ，或難以維持法秩序者，不在此限」，併於同日廢除罰金
      罰鍰提高標準條例第2條之規定，亦即係以新台幣1000元
      、2000元或3000元折算一日。
    (三)末按比較適用最有利於行為人之法律，應就罪刑有關之一
      切情形，比較其全部之結果，而為一體之適用，不應一部
      分適用新法，一部分適用舊法，最高法院著有29年上字第
      964號判例意旨可資參照。查本件受刑人所受之有期徒刑
      宣告，並未超過有期徒刑20年，故依修正前、後刑法之規
      定並無有利、不利之別，然就易科罰金折算標準，修正前
      之刑法及罰金罰鍰提高標準條例第2條規定，係以新台幣
      300元以上900元以下之金額定其折算標準，然修正後之刑
      法規定則係以新台幣1000元、2000元、3000元折算1日，
      顯然以修正前之法律規定較有利於受刑人。次查94年2月2
      日修正公布，並自95年7月1日施行之刑法施行法第3之1條
      第3項規定：「於94年1月7日刑法修正施行前犯併合處罰
      數罪中之一罪，且該數罪均符合第41條第1項得易科罰金
      之規定者，適用90年1月4日修正之刑法第41條第2項規定
      。」，亦即有關併合處罰之數罪均有第41條第1項之情形
      ，其應執行之刑逾6月者，亦適用修正前之刑法第41條第2
      項規定之適用。是經綜合比較之結果，本件應一體適用修
      正前之刑法第41條第1項前段、第2項、第51條第5款及罰
      金罰鍰提高標準條例第2條之規定，定其應執行之刑及易
      科罰金之折算標準，合先敘明。
三、次按二裁判以上數罪，縱其中一部分已執行完畢，如該數罪
    尚未全部執行完畢，因與刑法第54條，及司法院院字第1304
    號解釋所謂僅餘一罪之情形有別，自仍應依刑法第53條之規
    定，定其應執行之刑。又定應執行之刑，應由犯罪事實最後
    判決之法院檢察官聲請該法院依法裁定之，不能因犯罪之一
    部分所科之刑業經執行完畢，而認檢察官之聲請為不合法，
    予以駁回。至已執行部分，自不能重複執行，應由檢察官於
    指揮執行時扣除之，此與定應執行刑之裁定無涉。最高法院
    81年度台抗字第464 號、86年度台抗字第472 號判決意旨參
    照。
四、經查，本件受刑人即被告甲○○前於92年10月間，因違反不
    得使大陸地區人民非法進入台灣地區之規定，經本院於95年
    9月11日以94年度訴字第107號判決判處有期徒刑4月，如易
    科罰金以銀元300元（即新台幣900元）折算1日（起訴案號
    ：台灣台北地方法院檢察署93年度偵字第8852號），嗣於95
    年10月26日確定；又於前案判決確定前之94年8月底某日，
    因犯幫助詐欺取財罪，經本院於95年12月29日以95年度簡字
    第567號簡易判決判處有期徒刑3月，如易科罰金，以銀元
    300元（即新台幣9000元）折算1日（聲請簡易判決處刑案號
    ：台灣台北地方法院檢察署94年度偵字第22092號，及移送
    併辦案號：台灣台北地方法院檢察署95年度偵字第2755號）
    ，嗣於96年3月9日確定在案。茲由檢察官聲請就受刑人所受
    數有期徒刑之宣告定其應執行之刑，本院審核各有關案卷判
    決後認聲請為正當，應就拘役部分定其應執行之刑，並依新
    修正之刑法施行法第3條之1規定，諭知易科罰金之折算標準
    。
五、據上論斷，爰依刑事訴訟法第477 條第1 項，刑法第2 條第
    1項前段、第53條，修正前刑法第51條第5款、第41條第1項
    前段、第2項，刑法施行法第3條之1，修正前罰金罰鍰提高
    標準條例第2條，裁定如主文。
中　　華　　民　　國　　96　　年　　5 　　月　　30　　日
                     臺灣台北地方法院刑事第五庭
                             法  官  何俏美
上正本證明與原本無異。
如不服本裁定，應於裁定送達後5日內向本院提出抗告狀。
                             書記官  楊婷婷
中　　華　　民　　國　　96　　年　　5 　　月　　30　　日
